【裁判字號】    98,家聲,44
【裁判日期】    980331
【裁判案由】    變更子女姓氏
【裁判全文】
臺灣嘉義地方法院民事裁定              98年度家聲字第44號
聲  請  人  甲○○
相  對  人  乙○○
上列當事人間聲請變更子女姓氏事件，本院裁定如下：
  主  文
准聲請人甲○○（民國四十七年三月七日生）改從母姓「陳」。
聲請程序費用新臺幣壹仟元由聲請人負擔。
  理  由
一、本件聲請意旨略以：因聲請人生父張枻平業已死亡，而相對
    人即母親乙○○為獨生女，娘家無嗣，為傳承母親娘家之香
    火，爰依民法第1059條第5項規定，請求變更聲請人為從母
    姓「陳」，以承陳家有後代子孫，以祭祀陳家祖先及為盡孝
    道等語。
二、按子女已成年者，經父母之書面同意得變更為父姓或母姓；
    有下列各款情形之一，且有事實足認子女之姓氏對其有不利
    之影響時，父母之一方或子女得請求法院宣告變更子女之姓
    氏為父姓或母姓：一、父母離婚者。二、父母之一方或雙方
    死亡者。三、父母之一方或雙方生死不明滿三年者。四、父
    母之一方曾有或現有未盡扶養義務滿二年者，民法第1059條
    第3、5項分別定有明文。是以，本件聲請人以其生父張枻平
    已死亡，聲請人之生母乙○○同意變更子女姓氏，聲請變更
    聲請人姓氏為從母姓「陳」，以盡孝道等情，自須以「有事
    實足認子女之姓氏對其有不利之影響者」為限，此觀同條項
    規定自明。
三、經查，聲請人主張之前揭事實，業據其於本院審理時到庭陳
    述明確，並提出戶籍謄本2份為證，且經相對人到庭陳稱：
    同意聲請人聲請，伊爸爸只有生伊一人，原先要招贅，但配
    偶也是獨子，致是戶籍資料未辦招贅登記等語（見98年3月
    25日訊問筆錄）。本院審酌聲請人從父姓「張」，致其母親
    之子女未能承繼「陳」家，在傳統祭祀觀念束縛下，家庭生
    活未能圓滿，聲請人為對母親略盡孝道，並促進家庭之和樂
    ，可見原有姓氏對其確有不利之影響，而有變更為母姓「陳
    」之必要。故本件聲請，為有理由，應予准許，爰宣告變更
    聲請人之姓氏為母姓「陳」。
四、末按依法應由關係人（包括聲請人、相對人及其他利害關係
    人）負擔費用者，法院裁定命關係人負擔時，應一併確定其
    數額，非訟事件法第24條第1項所明定。經核本件聲請事件
    ，應徵之程序費用為新臺幣1,000元，依非訟事件法第21條
    第1項規定，應由聲請人負擔，爰依上開規定併予確定如主
    文所示，附此敘明。
五、依非訟事件法第21條第1項前段、第24條第1項，裁定如主文
    。
中    華    民    國    98    年    3     月    31    日
                      家事法庭法  官  李文輝
以上正本係照原本作成。
如不服本裁定應於送達後10日內向本院提出抗告狀，並繳納抗告
費新台幣1,000元。
中    華    民    國    98    年    3     月    31    日
                              書記官  黃秀嬌


司法院資訊處製作；財團法人民間司法改革基金會備份。
